【裁判字號】    97,財管,108
【裁判日期】    971202
【裁判案由】    指定遺產管理人
【裁判全文】
臺灣臺中地方法院民事裁定            97年度財管字第108號
聲  請  人  乙○○
受  選任人  胡峰賓  律師
上列聲請人聲請為被繼承人甲○○指定遺產管理人事件，本院裁
定如下：
    主      文
選任胡峰賓律師為被繼承人甲○○（女、民國四十四年七月三日
生、身分證統一編號：Ｚ000000000號、生前最後住所
：臺中縣霧峰鄉○○路39號、於民國九十六年十二月六日死亡）
之遺產管理人。
准對被繼承人甲○○之繼承人為承認繼承之公示催告。
被繼承人甲○○之繼承人，應自前項公示催告最後登載新聞紙之
日起壹年內承認繼承，上述期限屆滿，無繼承人承認繼承時，被
繼承人甲○○之遺產，於清償債權，並交付遺贈物後，如有剩餘
即歸屬國庫。
聲請程序費用由被繼承人甲○○之遺產負擔。
    理      由
一、按繼承開始時，繼承人有無不明，而無親屬會議或親屬會議
    未於1個月內選定遺產管理人者，利害關係人得聲請法院選
    任遺產管理人，並由法院依公示催告程序，定6個月以上之
    期限，公告繼承人，命其於期限內承認繼承。按公示催告之
    公告，應黏貼於法院之公告處，並登載於公報、新聞紙或其
    他相類之傳播工具；前項登載公報、新聞紙或其他相類之傳
    播工具之日期或期間由法院定之。又按民事訴訟法第542條
    及第543條之規定，除申報權利期間外，於依民法第1178條
    所為之公示催告準用之，民法第1177條、第1178條第1項、
    第2項、民事訴訟法第542條、非訟事件法第152條均規定甚
    明。次按遺產管理人之設，旨在管理保存及清算遺產，以免
    遺產散失，是以遺產管理人具有相當之公益色彩；另選任遺
    產管理人，除慮及管理遺產之公平性外，尚須考慮其適切性
    ，亦即可對其遺產、遺債之情形瞭解較深，或具法律、會計
    等專業能力，復與遺債債權人無利害共同關係而得忠誠處理
    者，優先選任為宜；又法院選任之遺產管理人，除係律師依
    律師法第22條規定，非經釋明有正當理由，不得辭任外，得
    不接受法院所命職務（最高法院88年度臺上字第354號判決
    ，關於選任特別代理人所揭示之法律見解，可資參照）。
二、本件聲請意旨略以：被繼承人甲○○（女、民國44年7月3日
    生、身分證統一編號：Ｚ000000000號、生前最後住所：臺中
    縣霧峰鄉○○路39號）生前向聲請人借款新台幣150萬元，
    並以其所有之坐落臺中縣霧峰鄉○○○段536之7地號之土地
    設定抵押權及地上權予聲請人，然該債務尚未清償，被繼承
    人嗣於96年12月6日死亡，惟其所有繼承人均已拋棄繼承，
    是否仍有應繼承之人不明，而其親屬會議亦未於法定期間內
    選定遺產管理人，致聲請人無法對被繼承人之財產主張權利
    ，聲請人為債權人，基於利害關係人地位，爰依法聲請為被
    繼承人甲○○選任遺產管理人等語，並提出本票及支票影本
    共10紙、抵押權設定契約書、抵押權權利證明書影本、地上
    權設定契約書、地上權權利證明書影本及鈞院中院彥家戊97
    繼366字第54602號函影本各1件等為證。
三、本院查：聲請人主張其為被繼承人之債權人，被繼承人死亡
    後其所有繼承人均已拋棄繼承，是否仍有應繼承之人不明，
    而其親屬會議未於法定期間內選定遺產管理人等事實，業據
    聲請人提出前揭書證附卷可稽，自堪信為真實。從而，聲請
    人聲請選任被繼承人之遺產管理人，揆諸前揭法條規定，為
    有理由，應予准許。又本院依聲請人聲請而函請社團法人臺
    中律師公會推薦有意願擔任本件遺產管理人之人選，此有該
    律師公會97年10月30日中律謙三字第97477號函所檢送之名
    冊附卷可稽，而胡峰賓律師為執業律師，非但具有專業知識
    及能力，且與被繼承人所遺遺產間無利害關係，若由其擔任
    本事件之遺產管理人，定能秉持其專業倫理擔當此具公益性
    質之職務，並順利達成管理保存及清算遺產之任務。執此，
    本院認為由其擔任被繼承人之遺產管理人，應屬妥適，爰選
    任之。
四、依非訟事件法第157條，裁定如主文。
中    華    民    國    97    年    12   月    2    日
                  家事法庭      法  官  許冰芬
以上為正本係照原本作成。
如對本裁定抗告，須於裁定送達後10日之不變期間內，向本院提
出抗告狀。
中    華    民    國    97    年    12   月    2    日
                                書記官  黃惠閔

司法院資訊處製作；財團法人民間司法改革基金會備份。
